【裁判字號】    99,抗,276
【裁判日期】    990730
【裁判案由】    聲請假處分
【裁判全文】
臺灣高等法院臺中分院民事裁定           99年度抗字第276號
抗  告  人  丙○○
            乙○○
上列抗告人與相對人甲○○間聲請假處分事件，抗告人對於中華
民國99年5月25日臺灣臺中地方法院99年度裁全字第60號裁定提
起抗告，本院裁定如下：
      主      文
抗告駁回。
抗告訴訟費用由抗告人負擔。
      理      由
一、按債權人就金錢以外之請求因請求標的之現狀變更，有日後
    不能強制執行，或甚難強制執行之虞，欲保全強制執行者，
    得聲請假處分；於爭執之法律關係，為防止發生重大之損害
    或避免急迫之危險或有其他相類之情形而有必要時，得聲請
    為定暫時狀態之處分，民事訴訟法第五百三十二條、第五百
    三十八條定有明文。假處分僅為保全強制執行方法之一種，
    苟合於上開假處分條件，並經債權人敘明假處分之原因存在
    ，法院即得為准許假處分之裁定。至債權人主張之實體上理
    由，是否正當，乃屬本案判決問題，非假處分裁判中所能解
    決（最高法院20年抗字第5號判例參照）。假處分之原因，
    固應由債權人提出相當證據以釋明之。惟依民事訴訟法第五
    百三十八條、第五百三十三條準用同法第五百二十六條第二
    項之規定，債權人亦得以供擔保之方式彌補釋明之不足。是
    以法院如認為僅憑債權人所提出之證據雖尚不足以釋明假處
    分之原因，但其所提供之擔保已足以補其不足者，即非不得
    為附條件之假處分裁定。又法院就債務人因假扣押或假處分
    所受損害，命債權人預供擔保者，其金額之多寡應如何認為
    相當，原屬於法院職權裁量之範圍，非當事人所可任意指摘
    （最高法院48年台抗字第18號判例參照）。查，相對人主張
    如原裁定附表所示不動產（下稱系爭不動產），係其於民國
    （下同）93年間出資購買，借名登記於當時之配偶即抗告人
    丙○○名下，然抗告人丙○○未經其同意，於99年2月間擅
    將系爭不動產信託登記予抗告人乙○○，相對人復於99年5
    月間接獲抗告人乙○○寄發之存證信函，稱現有第三人承買
    該信託標的，其為防止抗告人等處分系爭不動產，致請求標
    的現狀變更，有日後不能強制執行或甚難強制執行之虞，聲
    請假處分。原法院本於首引見解，以相對人上開主張，業據
    其提出土地及建物登記謄本、存證信函影本為證，可認有相
    當之釋明，雖假處分之原因未能完全釋明，准予供擔保以代
    釋明，依系爭不動產之土地公告現值及建物課稅現值以法定
    遲延利息估算至訴訟確定約需4年4月期間抗告人因假處分可
    能受有損害之數額為新台幣（下同）35萬1035元，准相對人
    以35萬1035元或同額之銀行可轉讓定期存單供擔保後，抗告
    人等對於系爭不動產於本案訴訟判決確定、撤回或和解前不
    得為讓與、設定抵押、出租及其他一切處分行為，經核於法
    並無不合。抗告意旨略以：系爭不動產係抗告人丙○○與相
    對人婚姻關係存續期間93年3月間購買，登記應有部分各1/2
    ，婚姻關係消滅後，未就財產之分配為協議，自應認各自擁
    有所有權，相對人竟稱抗告人丙○○僅為登記名義人，顯難
    自圓其說，原法院未全面審究客觀事實，僅憑相對人提出抗
    告人通知其實行優先購買權之存證信函，即准其假處分之聲
    請，顯有未當；且不動產公告現值及評定現值係稅捐機關用
    於課徵稅捐之基準，與市價顯不相當，系爭不動產市價約84
    1萬元，依92年2月7日民事訴訟法第五百二十六條修正理由
    書所載，目前法院於假處分供擔保時皆以請求金額1/3定擔
    保金，本件相對人應提供之擔保金為280萬元等語。惟揆諸
    首開說明，相對人主張抗告人丙○○僅為系爭不動產之登記
    名義人，是否有理由，乃實體上問題，非假處分裁判中所能
    審究；法院就債務人因假處分所受損害，命債權人預供擔保
    ，核定金額多寡，屬法院職權裁量範圍，非當事人所可任意
    指摘，原裁定洵無違誤，抗告人以前詞，指摘原裁定不當，
    聲明廢棄或提高擔保金額為280萬元，為無理由，應予駁回
    。
二、據上論結，本件抗告為無理由，依民事訴訟法第四百九十五
    條之一第一項、第四百四十九條第一項、第九十五條、第七
    十八條，裁定如主文。
中    華    民    國    99    年    7     月    30    日
                民事第一庭    審判長法  官  吳火川
                                    法  官  陳繼先
                                    法  官  饒鴻鵬
以上正本係照原本作成。
如不服本裁定應於裁定送達後10日內向本院提出抗告理由狀（須
按他造人數附具繕本），並繳納抗告裁判費新台幣1,000元。
                                    書記官  康孝慈
中    華    民    國    99    年    8     月    2     日
                                                      Ｓ

司法院資訊處製作；財團法人民間司法改革基金會備份。
